【裁判字號】    89,交易,223
【裁判日期】    891226
【裁判案由】    過失傷害
【裁判全文】
臺灣士林地方法院刑事判決                        八十九年度交易字第二二三號
    聲  請  人  臺灣士林地方法院檢察署檢察官
    被      告  乙○○
                丁○○
    右  一  人
    選任辯護人  繆璁
右列被告等因過失傷害案件，經檢察官聲請簡易判決處刑（八十九年度偵字第三七八
號、八十九年度偵字第三八九八號），本院認為不宜以簡易判決處刑（八十九年度交
簡字第三一六號），改依通常程序審理，本院判決如左：
    主  文
乙○○因過失傷害人，處有期徒刑參月，如易科罰金以參佰元折算壹日。
丁○○無罪。
    事  實
一、乙○○於民國八十八年七月三日，駕駛車牌號碼ＥＵ—六五０八號自用小客車，
    沿台北市○○區○○路北往南快車道方向行駛，於同日上午八時二十分許行經台
    北市○○區○○路陽明國中旁東側之無號誌交岔路口（以下稱系爭路口）時，應
    注意行車遇有變換車道時，應先顯示方向燈或手勢，且汽車在雙向四車道行駛時
    ，除準備停車或臨時停車外，不得跨越兩條車道行駛，另變換車道時，應注意安
    全距離，以免發生擦撞之危險。而依當時情狀係無雨、道路無障礙、路況正常、
    視距良好，並無不能注意之情事，竟疏於注意，在該雙向四車道路段行駛時，為
    閃避從系爭路口駛出左轉之不詳機車，竟未先顯示方向燈或手勢，亦未注意與同
    向慢車道上由丙○○騎乘車牌號碼ＣＩＩ—八二七號重型機車之安全距離，即貿
    然向右側轉向而跨越快車道及慢車道兩條車道行駛，致在後行駛之丙○○閃避不
    及，所騎乘機車之左前車頭與乙○○所駕駛前開汽車之右後側車輪輪弧及保險桿
    發生擦撞，丙○○因之失控人車倒地而向車道外側滑行，及至所騎乘機車前輪觸
    及路邊丁○○違規所停放之車牌號碼ＥＩ─六六八三號自用小客車之左前輪方始
    停止。丙○○因倒地撞擊及滑行而受有左側額骨粉碎性骨折、左側額葉顱內出血
    、硬腦膜下血腫、硬腦膜上血腫、顏面挫傷等傷害，乙○○於肇事後旋即報警將
    丙○○送醫並向前往處理之員警坦承肇事。
二、案經被害人丙○○委請甲○○律師訴由臺北市政府警察局士林分局移送台灣士林
    地方法院檢察署檢察官偵查後聲請簡易判決處刑。
    理  由
壹、被告乙○○有罪部分：
一、訊據被告乙○○固不否認於右開時、地有因閃避機車轉向而與丙○○發生擦撞，
    惟否認有何過失傷害之行為，辯稱：當時是要閃避自無名巷衝出來的機車才轉向
    ，是丙○○撞到我的車，警察所製作現場圖及談話紀錄表與實際狀況不符云云。
    經查：
  (一)右開肇事經過事實，業據證人即被害人丙○○於警訊、偵查及本院調查證據時指
    述綦詳，而肇事後現場情況，亦據證人即現場處理員警戊○○於偵查及本院調查
    證據時到庭結證無訛。此外，復有台北市政府警察局舉發違反道路交通管理事件
    通知單、道路交通事故調查報告表、交通事故談話紀錄表、補充資料表、台北市
    政府警察局交通大隊交通事故研判表、道路交通事故證明書、交通事故肇因初步
    分析研判表、肇事路口照片、被害人丙○○所騎乘機車車損照片、被告乙○○所
    駕駛自用小客車車損照片、本院勘驗筆錄、臺北市車輛行車事故鑑定委員會鑑定
    報告等各一份及診斷證明書四紙在卷可按。
  (二)卷附道路交通事故調查報告表、乙○○交通事故談話紀錄表等文件，均經被告乙○○簽名、捺印確認無誤，且經證人即現場處理員警戊○○到庭結證屬實，而本
    院履勘現場亦確認標線設置及肇事後相關車輛位置無誤，被告嗣後空言否認該現
    場圖所繪內容之真實性，委無可採。
  (三)按「行車遇有變換車道等情況時，應先顯示方向燈光或手勢」、「小型汽車在雙
    向四車道行駛時，不得任意變換車道」、「除準備停車或臨時停車外，不得跨越
    兩條車道行駛」、「變換車道時，應注意安全距離」道路交通安全規則第九十一
    條第六款、第九十八條第一項第二款、第五款、第六款分別定有明文。參以：
  (1)本件被告乙○○於前開時、地為閃避自無名巷左轉機車而未顯示方向燈光或手勢
    突然變換車道等情，業經被告於警訊及本院調查證據時陳明：因有機車從左側無
    名巷衝出來，我右閃一下，與我同向的告訴人自後方撞到我的保險桿等情在卷，
    此已核與丙○○於警訊所敘情節相符。
  (2)又以前開現場圖上所繪被害人丙○○所騎乘機車倒地後刮地痕起點係在慢車道距
    離車道分隔線零點五公尺處，而被告所駕駛上開車輛寬度至少在一公尺以上，並
    肇事後被告乙○○所駕駛自用小客車停車時，仍跨越二條車道而車頭朝向內側車
    道等情觀之，被告乙○○於肇事當時確係違規跨越快、慢二車道行駛亦足認定。
  (3)本院勘驗被告乙○○所駕駛前揭自用小客車，查得於該汽車之後保險桿尾端起算
    六十公分處有一凹痕、八十公分處有一刮痕、右後輪胎輪弧有一刮痕，此業經被
    告乙○○確認無誤，且與丙○○所陳當時係撞及乙○○所駕駛自小客車右後方等
    情相符，並有本院勘驗筆錄載明在卷可稽。是本件因被告乙○○閃避其他車輛轉
    向疏忽，致丙○○煞停不及，而與乙○○所駕駛自用小客車右後方保險桿、右後
    輪胎輪弧等處擦撞，並因之倒地受撞擊並滑行而受傷之事實，已堪認定。
  (4)雖被告乙○○於偵查及本院履勘現場時，曾稱丙○○係先撞擊路邊丁○○所停放
    車輛後再擦撞渠所駕駛自用小客車云云，惟所陳此辯核與被告一再陳敘：丙○○
    倒地後係被自己所駕駛機車壓在位於丁○○車左前車頭下方。又丙○○倒地後產
    生之刮痕係自車道內側向外側延伸之情，及證人丙○○所述肇事情節均不相符，
    要不能認為可採。
  (四)被告乙○○駕車應注意上述道路交通安全規定，且依當時現場狀況如前開道路交
    通事故調查報告表記載，並無不能注意之情況，其竟疏未注意並因而肇事，致丙○○受有如事實欄所載傷害，其行為為有過失顯然，而此亦核與前開臺北市車輛
    行車事故鑑定委員會八十九年十一月八日北鑑審字第八九六０二六七二００號函
    所附鑑定意見書所認定被告乙○○有「閃避疏忽」之認定相符，且其過失行為與
    丙○○所受傷害間，具有相當因果關係。綜上，本件事證明確，被告乙○○犯行
    洵堪認定，應予依法論科。
二、核被告乙○○所為，係犯刑法第二百八十四條第一項前段之過失傷害罪。而被告
    乙○○於肇事後主動打電話報警，並向前來處理之員警表明車禍事實，並因之接
    受裁判，此有前揭談話紀錄表、臺北市政府警察局士林分局交通分隊報告表各一
    份載明詳確在卷可按，並經證人戊○○於偵查中到庭證明無訛，是被告乙○○於
    未經發覺之犯罪自首，並接受本院裁判，應依刑法第六十二條前段規定減輕其刑
    。爰審酌被告乙○○因一時疏失而致他人受傷及其智識程度、生活狀況，被害人
    所受傷害非輕並其犯罪後態度尚稱良好，惟尚未與被害人達成和解賠償損害等一
    切情狀，量處如主文所示之刑，並諭知易科罰金之折算標準。
貳、被告丁○○無罪部分：
一、公訴意旨另以：被告丁○○違規於系爭路口停車，致被害人丙○○與共同被告乙○○擦撞倒地後又撞及丁○○所違規停放之自用小客車，而受有前揭傷害，因認
    被告丁○○涉有刑法第二百八十四條第一項過失傷害罪嫌。
二、按犯罪事實，應依證據認定之，無證據不得推定其犯罪事實，又不能證明被告犯
    罪者，應諭知無罪之判決，刑事訴訟法第一百五十四條、第三百零一條第一項分
    別定有明文。又刑法上之過失犯，以行為人對於結果之發生，應注意並能注意而
    不注意為成立要件，此觀之刑法第十四條第一項規定自明。次按刑法上之過失，
    其過失行為與結果間，在客觀上有相當因果關係始得成立，所謂相當因果關係，
    係指依經驗法則，綜合行為當時所存在之一切事實，為客觀之事後審查，認為在
    一般情形下，有此環境、有此行為之同一條件，均可發生同一之結果者，則該條
    件即為發生結果之相當條件，行為與結果即有相當之因果關係；反之，若在一般
    情形下，有此同一條件存在，而依客觀之審查，認為不必皆發生此結果者，則該
    條件與結果並不相當，不過為偶然之事實而已，其行為與結果間即無相當因果關
    係，最高法院七十六年臺上字第一九二號判例意旨可資參照。
三、本件公訴人認被告丁○○涉犯過失傷害罪嫌，無非係以上開事實，業據被告丁○○自承有在肇事交岔路口十公尺內停車之行為，且經被害人丙○○指述、證人戊○○證述明確，並有車籍資料、舉發違規通知單、道路交通事故調查報告表、交
    通事故談話紀錄表、事故研判表及診斷證明書各一紙在卷可資佐證。且汽車於交
    岔路口十公尺內不得停車或臨時停車，道路交通安全規則第一百十一條第二款、
    第一百十二條第一款定有明文。被告應注意上開規定，且依當時情況，並無不能
    注意之情事，竟疏未注意以致肇事致丙○○受傷，被告為有過失顯然，並與丙○○所受傷害間，具有相當因果關係，為其主要論據。惟訊據被告丁○○固不否認
    有於肇事路口十公尺內停車事實，然堅決否認有何過失導致丙○○受傷之犯行，
    辯稱：未見車子有碰撞痕跡，被害人亦未說他有撞到我的車子等語，辯護人亦為
    被告丁○○辯護稱：本件有關被害人碰撞丁○○所停車輛云云，均係共同被告故
    佈疑陣卸責的說詞，而事故之發生與丁○○根本無關，而丙○○所受傷害與丁○○違規停放車輛並無相當因果關係等語。本院以：
  (一)本件被告丁○○固有於如交通事故調查報告表所繪地點違規停車之事實，此為被
    告丁○○所自承，復經證人戊○○到庭結證屬實，並有道路交通事故調查報告表
    、舉發發通知單在卷可按，堪認為真實。惟行為人違反道路交通安全規則之行為
    ，固屬違反規定，應受行政處分之處罰，惟並不必然在刑事責任上即有過失，是
    尚難逕以此推定為有過失，仍應調查其他證據以明其責任之有無。
 (二)本院傳喚證人即現場處理員警戊○○到庭為證，固據證述：於現場發現有長約零
    點七公尺之刮地痕指向被告丁○○停放之車輛，而丁○○所停放系爭車輛之左前
    輪輪胎上有一長約二十至三十公分之刮痕等語，核與共同被告乙○○所陳等情相
    符。而本件被害人丙○○所受傷害均集中在身體、頭部左側，亦經丙○○證述甚
    明，且有診斷證明書四紙在卷可佐，另依丙○○所提出渠所駕駛機車車損照片以
    觀，可以確定者，乃該機車倒地所產生損傷，亦均集中在左側車身，而機車前輪
    則向左凹陷，是據此可以認定，丙○○係在與被告乙○○所駕駛自用小客車發生
    擦撞後，失去控制向左側傾倒倒地撞擊、滑行而導致丙○○受傷。又從機車前輪
    凹陷、刮地痕及前述丁○○所停放系爭車輛輪胎刮痕之情形，亦可認定機車倒地
    後曾經滑行並與丁○○所停放前開自用小客車左前輪碰撞後始停止滑行之事實。
  (三)然雖丙○○所騎乘機車倒地後固因與丁○○車碰觸而停止滑行，惟核之乙○○所
    陳：丙○○倒地後被機車壓住，是渠將機車抬起以免加重傷害等語以觀，丙○○
    倒地後並未彈脫且仍為機車所壓住，則丙○○及所乘機車滑行時首先觸及被告丁○○車者，應為機車倒地後最突出之前輪部位，而此亦核與前開機車車損情況相
    符。此外，並無任何積極證據顯示丙○○身體有直接撞擊丁○○停放自用小客車
    ，或因機車觸及丁○○所停放系爭汽車而有加重或產生傷害之事實，自不能逕以
    丙○○所乘機車有撞及丁○○所停自用小客車，即認為其身體亦有直接觸及徐權
    益所停放車輛或有何造成傷害之事實存在。是被害人丙○○所受傷害，並無證據
    可以證明與被告丁○○違規停車行為間，有何因果關係存在。
四、依上說明，聲請人所舉之證據仍不足以證明被告丁○○確有過失傷害之犯行。此
    外，復查無其他積極之證據足以證明被告丁○○有何如聲請人所指之犯行，自不
    能證明被告丁○○犯罪，則依首揭規定及判例意旨，應為無罪之判決。
據上論斷，應依刑事訴訟法第四百五十二條、第三百零一條第一項、第二百九十九條
第一項前段、刑法第二百八十四條第一項前段、第六十二條前段、第四十一條、罰金
罰鍰提高標準條例第一條前段、第二條，判決如主文。
本案經檢察官徐文豪到庭執行職務
中      華      民      國      八十九      年    十二    月  二十六    日
                                  臺灣士林地方法院刑事第一庭
                                          法  官  蕭錫証
右正本證明與原本無異。
如不服本判決，應於判決送達後十日內，向本院提出上訴狀。
                                          書記官
中      華      民      國      八十九      年    十二    月    十二    日
附錄本案論罪科刑法條：
刑法第二百八十四條第一項


司法院資訊處製作；財團法人民間司法改革基金會備份。
